臺灣高等法院刑事判決
110年度原上訴字第105號
上  訴  人  
即  被  告  陶嘉淵
指定辯護人  本院公設辯護人李廣澤
上  訴  人  
即  被  告  林家齊
選任辯護人  李菁琪律師
            諶亦蕙律師
            蕭萬宏律師

上列上訴人因違反毒品危害防制條例等案件，不服臺灣新北地方
法院110年度原訴字第23號，中華民國110年6月2日第一審判決（
起訴案號：臺灣新北地方檢察署109年度偵字第44832號、第4483
3號），提起上訴，並由臺灣新北地方檢察署移送併案審理（110
年度偵字第23076號），本院判決如下：
    主  文
原判決關於林家齊共同運輸第二級毒品罪（二罪）部分及定應執
行刑部分暨扣案之毒品咖啡包、ＦＭ２藥錠之沒收部分（陶嘉淵所
持有）均撤銷。
林家齊共同運輸第二級毒品，處有期徒刑壹年捌月；又共同運輸
第二級毒品，處有期徒刑貳年。扣案之第二級毒品大麻壹包（驗
餘淨重伍拾柒點捌公克，含包裝袋壹個）、捌包（驗餘淨重共計
壹佰貳拾玖點陸壹公克，含包裝袋捌個）均沒收銷燬之；未扣案
之犯罪所得新臺幣捌仟元沒收，於全部或一部不能沒收或不宜執
行沒收時，追徵其價額。應執行有期徒刑貳年肆月。
扣案之毒品咖啡包陸拾壹包（驗餘淨重共計參佰陸拾點零肆公克
，含包裝袋陸拾壹個）、ＦＭ２藥錠共參拾顆（驗餘淨重共計伍點
玖柒公克）均沒收。
其他上訴駁回。
    犯罪事實
一、陶嘉淵、林家齊、葉振緯（葉振緯另經原審通緝中）與香港
    籍真實年籍不詳自稱「林月曦」（綽號Tommy ，下稱林月曦
    ）之成年人均明知大麻係毒品危害防制條例所列管之第二級
    毒品，不得運輸、持有，且為行政院依懲治走私條例第2 條
    第3 項授權訂定之「管制物品管制品項及管制方式」所列第
    1 點第3 款之管制進口物品，不得私運進出口，竟共同基於
    運輸第二級毒品及私運管制物品進口之犯意聯絡，而分別為
    下列犯行：
㈠、於民國109 年11月23日前某日，由陶嘉淵出資、葉振緯聯繫
    林月曦，向林月曦購買第二級毒品大麻，議定之後，林月曦
    即委請林家齊負責在臺灣收受大麻之事宜，林家齊並商請不
    知情之鄭宇辰（另經臺灣新北地方檢察署檢察官以109年度
    偵字第44832 號、第44833號為不起訴處分確定）作為收件
    人及提供其新北市○○區○○路00號為收件地址。林月曦於109
    年11月23日前之不詳時間利用不知情之運輸業者，自香港境
    內，將不詳重量之第二級毒品大麻1包藏放於貨物包裹內郵
    寄來臺，鄭宇辰於109年11月23日收件後即轉交予林家齊，
    林家齊並前往桃園市○○區○○路0 段000 之0 號，將上開大麻
    交付葉振緯、陶嘉淵。
㈡、於109年11月30日前某日，陶嘉淵再度出資，由葉振緯聯繫林
    月曦，向林月曦購買第二級毒品大麻，林月曦復委請林家齊
    收受大麻，林家齊連同前次之費用，共取得報酬新臺幣（下
    同）8000元。林家齊仍以同上方式商請不知情之鄭宇辰代為
    為收受。林月曦於109年11月30日前之不詳時間利用不知情
    之運輸業者，自香港境內，將第二級毒品大麻共8包藏放於
    貨物包裹內郵寄來臺（郵件包裹號碼為：EA193597864HK 號
    ），經警獲報於109年11月30日在新北市○○區○○路0段000號
    （五股郵局）內開驗包裹，發現確內藏大麻，員警隨即佯裝
    郵務員，於同日14時40分許，將上開第二級毒品大麻送至新
    北市○○區○○路00號，由鄭宇辰收受，並於同日16時30分許，
    在上址趁鄭宇辰將上開第二級毒品大麻包裹交付予林家齊時
    ，員警當場表明身分予以逮捕，並扣得第二級毒品大麻8包
    （毛重176公克，驗餘淨重為129.61公克）。林家齊為警查
    獲後，供出綽號「小風」之葉振緯，承辦員警乃於翌日（即
    109年12月1日）19時許，偕同林家齊前往桃園市○○區○○路0
    段000之0號，由林家齊佯裝攜帶大麻欲交付予葉振緯、陶嘉
    淵，待葉振緯、陶嘉淵與林家齊見面時，為埋伏之員警當場
    逮捕，並起出第二級毒品大麻1包（毛重61.5公克，驗餘淨
    重為57.80公克，為前揭109 年11月23日所購得），始查悉
    上情。
二、陶嘉淵亦明知4-甲基甲基卡西酮、甲基-N ,N-二甲基卡西酮
    、氟硝西泮均為毒品危害防制條例第2 條第2 項第3 款所列
    之第三級毒品，不得非法持有，仍基於持有第三級毒品純質
    淨重5公克以上之犯意，於109年7月15日後之不詳時間，在
    不詳地點，向不詳之人取得含有第三級毒品4-甲基甲基卡西
    酮、甲基-N ,N-二甲基卡西酮之咖啡包共計61包（下稱毒品
    咖啡包）、FM2 藥錠（含有第三級毒品氟硝西泮）共30顆（
    起訴書漏未記載，應予補充）而持有之。嗣經警於109 年12
    月1日19時30分許，在桃園市○○區○○路0段000之0號內執行搜
    索，並起出毒品咖啡包61包（驗餘淨重共計360.04公克，純
    質淨重共計7.21公克）、FM2 藥錠共30顆（驗餘淨重共5.97
    公克），始查悉上情。
三、案經新北市政府警察局板橋分局報請臺灣新北地方檢察署檢
    察官偵查起訴。
    理  由
壹、證據能力：
一、本判決以下所引具傳聞性質之供述證據，上訴人即被告陶嘉
    淵經本院合法傳喚雖未到庭，惟其於本院準備程序對該等證
    據之證據能力表示無意見，且被告陶嘉淵之辯護人於本院審
    判期日經提示並告以要旨後亦表示無意見而不予爭執，迄言
    詞辯論終結前亦未有所異議；檢察官、上訴人即被告林家齊
    及其辯護人於本院審判期日經提示並告以要旨後，則均表示
    無意見而不予爭執，迄言詞辯論終結前亦未有所異議。本院
    復查無該等證據有違背法定程序取得或顯不可信之外部情狀
    ，揆諸刑事訴訟法第159條之5規定，應有證據能力。
二、至本件認定事實所引用之非供述證據，並無證據證明係公務
    員違背法定程式所取得，亦無刑事訴訟法第159條之4顯有不
    可信之情況與不得作為證據之情形，且經本院於審判期日依
    法進行證據之調查、辯論，亦應有證據能力。
貳、實體方面：
一、認定犯罪事實所憑之證據及理由：　
    上開犯罪事實，業據被告陶嘉淵、林家齊於警詢、偵查、原
    審及本院準備程序、審理時坦承不諱（陶嘉淵部分見臺灣新
    北地方檢察署109年度偵字第44833號卷〈下稱偵44833卷〉第6
    1至65頁、第183頁，原審卷第88頁、第142頁，本院卷第115
    頁。林家齊部分見臺灣新北地方檢察署109年度偵字第44832
    號卷〈下稱偵44832卷〉第15至19頁、第151頁，原審卷第88頁
    、第142頁，本院卷第115、212頁），核與證人鄭宇辰、張
    育維於偵查中證述之內容大致相符（鄭宇辰部分見偵44832
    卷第143至145頁；張育維部分見偵44833卷第187至189 頁）
    ，並有新北市政府警察局板橋分局搜索扣押筆錄、扣押物品
    目錄表2 份、扣案物之照片共16幀（被告林家齊部分）以及
    11幀（被告陶嘉淵、葉振緯部分）、通訊軟體對話紀錄（被
    告林家齊與證人鄭宇辰、被告林家齊與香港賣家TOMMY 、被
    告林家齊與被告葉振緯）、被告陶嘉淵、葉振緯之對話譯文
    在卷可參（見偵44832卷第55至61頁、第71至78頁、第79至1
    18 頁；偵44833 卷第19至57頁、第89至93頁、第109 頁、
    第111 至116 頁）。復有扣案之第二級毒品大麻1包及8 包
    、第三級毒品咖啡包61包、FM2 藥錠30顆可憑。又扣案物經
    內政部警政署、法務部調查局以及台灣尖端先進生技醫藥股
    份有限公鑑定後，確實呈現第二級毒品大麻陽性反應（驗餘
    淨重分別為57.80 公克、129.61公克）、第三級毒品4-甲基
    甲基卡西酮、甲基-N ,N-二甲基卡西酮陽性反應（純質淨重
    共計7.21公克）、第三級毒品氟硝西泮陽性反應（驗餘淨重
    共5.97公克），有法務部調查局濫用藥物實驗室109 年12月
    28日調科壹字第10923020260 號、109 年12月28日調科壹字
    第10923020270 號鑑定書、內政部警政署110 年1 月27日刑
    鑑字第1098042722號鑑定書、台灣尖端先進生技醫藥股份有
    限公司毒品原物鑑定實驗室毒品證物鑑定分析報告可參（見
    偵44832 卷第171 頁、偵44833 卷第215 頁、第227 至229 
    頁），足見被告2人之任意性自白與事實相符，堪以採信。
    本案事證明確，被告2人之犯行均堪以認定，應依法論科。
二、論罪：
㈠、按大麻係毒品危害防制條例第2條第2項第2款所規定之第二級
    毒品，亦為行政院依據懲治走私條例第2條第3項公告之「管
    制物品管制品項及管制方式」第1點第3款所管制進出口之物
    品，自不得非法持有及運輸，且不限數量，均不得私運進出
    口。又按運輸毒品罪之成立，並非以所運輸之毒品運抵目的
    地為完成犯罪之要件，是區別該罪既遂、未遂之依據，應以
    已否起運為準；如已起運，其構成要件之輸送行為即已完成
    。至私運管制物品進口罪，係指私運該物品進入我國國境而
    言，凡私運該物品進入我國統治權所及之領土、領海或領空
    ，其走私行為即屬既遂。本案如事實欄所示之大麻，自香港
    起運循空運方式運抵我國桃園國際機場，既已運抵我國領域
    內，則此私運管制物品大麻進口及運輸第二級毒品之行為，
    皆已經完成。
㈡、核被告陶嘉淵、林家齊如事實欄一所為，均係犯毒品危害防
    制條例第4 條第2 項之運輸第二級毒品罪、懲治走私條例第
    2 條第1 項之私運管制物品進口罪；被告陶嘉淵如事實欄二
    所為，係犯毒品危害防制條例第11條第5 項之持有第三級毒
    品純質淨重5 公克以上罪。又被告2 人因運輸而持有（包含
    間接持有）純質淨重超過20公克之第二級毒品大麻之低度行
    為，為其各次運輸既遂之高度行為所吸收，不另論罪。至本
    案因尚無證據證明被告林家齊與「林月曦」間就販賣第二級
    毒品大麻有犯意聯絡，故不另論其販賣第二級毒品罪。
㈢、被告陶嘉淵、林家齊與名為「林月曦」之人、原審同案被告
    葉振緯間就前開私運管制物品進口、運輸第二級毒品之犯行
    間，均有犯意聯絡及行為分擔，應各論以共同正犯。又被告
    陶嘉淵、林家齊等人利用不知情之空運業者及鄭宇辰，以為
    上揭運輸、私運進口第二級毒品大麻之犯行，為間接正犯。
㈣、被告陶嘉淵、林家齊如事實欄一所示，係以一運輸行為，同
    時觸犯運輸第二級毒品罪、私運管制物品進口罪，為想像競
    合犯，應依刑法第55條規定，從一重之運輸第二級毒品罪處
    斷。
㈤、被告林家齊如事實欄一所示之2次運輸第二級毒品犯行，被告
    陶嘉淵如事實欄一、二所示之2次運輸第二級毒品、持有第
    三級毒品純質淨重5公克以上之犯行間，行為互殊，犯意各
    別，應予以分論併罰。至公訴意旨就被告陶嘉淵如事實欄二
    所示，持有第三級毒品FM2 藥錠共30顆部分雖漏未敘及，惟
    此部分與被告陶嘉淵上開有罪部分（持有第三級毒品純質淨
    重超過5公克罪）為同時持有2種第三級毒品之單純一罪關係
    ，且有前揭事證可佐，應為起訴效力所及，本院自得併予審
    理。
㈥、刑之減輕事由：
　⒈被告陶嘉淵、林家齊就如事實欄一所示之犯行，於偵查及審
    判中均自白犯罪，應依毒品危害防制條例第17條第2項規定
    減輕其刑。
  ⒉按毒品危害防制條例第17條第1項之立法意旨係「為有效破獲
    上游之製毒組織，鼓勵毒販供出所涉案件毒品之來源，擴大
    落實毒品之追查，俾有效斷絕毒品之供給，以杜絕毒品氾濫
    ，對查獲之毒販願意供出毒品來源，因而查獲其他正犯或共
    犯者，採行寬厚之刑事政策，擴大適用範圍，並規定得減免
    其刑」，所稱「供出毒品來源，因而查獲其他正犯或共犯者
    」，係指犯罪行為人供出毒品來源之對向性正犯，或與其具
    有共同正犯、共犯（教唆犯、幫助犯）關係之毒品由來之人
    的相關資料，使調查或偵查犯罪之公務員得據以對之發動調
    查或偵查程序，並因此而確實查獲其人、其犯行者，即屬之
    （參照最高法院103年度第6 刑事庭會議）。查被告林家齊
    係由承辦員警偽裝為郵務人員依包裹所載收件地址送件後，
    當場埋伏查獲被告林家齊，復依據被告林家齊所述，由被告
    林家齊佯裝攜帶大麻欲交付予共犯葉振緯、被告陶嘉淵，而
    當場逮捕葉振緯、被告陶嘉淵等情，有刑事案件偵查報告書
    、本院公務電話紀錄表可佐（見偵44832卷第3至4頁，本院
    卷第139頁），是以本案被告陶嘉淵及共犯葉振緯確係因被
    告林家齊之供述而查獲，足認被告林家齊有供出毒品來源因
    而查獲共同正犯之情事，合於毒品危害防制條例第17條第1
    項所定要件。該條項固規定減輕或免除其刑，惟綜合考量被
    告林家齊之犯罪情節、犯罪所生之危害及其指述之來源所能
    防止杜絕毒品氾濫之程度等情狀，認被告林家齊仍有為自己
    所為擔負刑責之必要，尚不適宜免除其刑，爰依上開規定減
    輕其刑，並遞減輕之。
　⒊按刑法第62條關於自首規定所謂之「發覺」，係指該管公務
    員已知悉犯罪事實並知犯罪人為何人或對其發生嫌疑時，即
    得謂為已發覺，但此項對犯人之嫌疑，仍須有確切之根據得
    為合理之可疑者，始足當之，若單純主觀上之懷疑，要不得
    謂已發生嫌疑；又所謂「知悉」，固不以確知其為犯罪之人
    為必要，但必其犯罪事實，確實存在，且為該管公務員所確
    知，始屬相當，最高法院20年上字第1721號、26年渝上字第
    1839號、72年台上字第641 號、75年台上字第1634號判例分
    別著有明文。再者，自首祇以犯人在其犯罪未發覺前，向該
    管公務員自承犯罪而受裁判為已足，不以言明「自首」並「
    願受裁判」為必要，最高法院30年上字第140 號、63年台上
    字第1101號判例意旨可供參照。查被告林家齊於109年11月3
    0日時許，為警在上址查獲並逮捕，其於警知悉前即於翌日
    （即109年12月1日9 時14分至9時53分許）製作第一次警詢
    筆錄時，主動告知警員其於109年11月23日亦有運輸第二級
    毒品之犯行乙節，有被告林家齊之警詢筆錄1份在卷可按（
    見偵44832卷第17頁）。可見警員於查獲被告林家齊時僅知
    悉如事實欄一㈡所示之運輸第二級毒品犯行，斯時警員並無
    確切之根據合理懷疑被告林家齊有如事實欄一㈠所示之運輸
    第二級毒品之事實，故被告林家齊如事實欄一㈠所示運輸第
    二級毒品之犯行，於被告林家齊坦承犯行前，尚屬「犯罪未
    發覺」之狀態，被告林家齊於警員進行調查時，即「主動告
    知」而自承犯罪，並接受法院之裁判，揆諸前開說明，被告
    之行為，合於自首要件，該部分應依刑法第62條前段規定減
    輕其刑，並再遞減輕之。
　⒋按「被告因供自己施用而犯第4條之運輸毒品罪，且情節輕微
    者，得減輕其刑。」，為現行毒品危害防制條例第17條第3
    項所明定。考其增訂之立法理由，係出於毒品危害防制條例
    對「運輸」毒品之行為均一律依據第4 條加以處罰，對於行
    為人係自行施用之意圖而運輸毒品之行為，並無不同規範。
    然此種基於自行施用之目的而運輸毒品之行為，且情節輕微
    者，雖有問責之必要性，惟如一律依本法第4 條論以運輸毒
    品之重罪，實屬法重情輕，且亦無足與真正長期、大量運輸
    毒品之犯行區別，是針對自行施用而運輸毒品之犯行，增訂
    上開第4 條第3 項之規定，以達罪刑均衡之目的。查被告陶
    嘉淵堅稱本案2次運輸之第二級毒品大麻均係供己施用等語
    （見偵44833卷第62頁），酌以其運輸第二級毒品大麻分別
    僅為1包、8包，數量尚非龐大等情，堪認被告陶嘉淵所述其
    運輸前開第二級毒品均係供己施用等語，尚非虛妄。被告陶
    嘉淵上開運輸第二級毒品犯行，與大量運輸毒品出口供以營
    利販賣之大毒梟，尚屬有別，情節尚非重大，爰依修正後即
    現行毒品危害防制條例第17條第3 項之規定減輕其刑，並依
    規定遞減輕之。　　
㈦、至被告陶嘉淵及其辯護人雖請求依刑法第59條酌減其刑，惟
    按刑法第59條之酌量減輕其刑，必須犯罪另有特殊之原因與
    環境等在客觀上足以引起一般同情，認為即予宣告法定低度
    刑期猶嫌過重者，始有其適用，至行為人之犯罪動機為何，
    犯罪所得之多寡及其主觀惡性、情節是否與長期、大量販賣
    毒品之毒販有別等，僅屬得於法定刑內審酌量刑之標準，不
    得據為酌量減輕之理由。又所謂法定最低度刑，固包括法定
    最低本刑；惟遇有其他法定減輕之事由者，則應係指適用其
    他法定減輕事由減輕其刑後之最低度刑而言。倘被告別有法
    定減輕事由者，應先適用法定減輕事由減輕其刑後，猶認其
    犯罪之情狀顯可憫恕，即使科以該減輕後之最低度刑仍嫌過
    重者，始得適用刑法第59條規定酌量減輕其刑。本案被告陶
    嘉淵及辯護人雖請求依該規定酌減其刑，惟被告陶嘉淵如事
    實欄一所示運輸第二級毒品之犯行，業已適用毒品危害防制
    條例第17條第2、3 項之規定減輕其刑；如事實欄二所示持
    有第三級毒品純質淨重5 公克以上之犯行，原審亦從輕量處
    得易科罰金之刑，客觀上均顯無情輕法重或足以引起一般人
    同情之處，自無由再依刑法第59條規定減輕其刑。被告陶嘉
    淵及辯護人請求依該規定酌減其刑，並非可採。而被告林家
    齊亦有如上之減刑事由並已依法遞減其刑，故無刑法第59條
    之適用，併此敘明。 𨔛
㈧、移送併案審理部分（臺灣新北地方檢察署110年度偵字第230
    76號）與被告陶嘉淵被起訴之犯罪事實為同一事實，本院爰
    併予審理，附此敘明。
三、撤銷改判之理由：
㈠、被告林家齊部分：
　⒈原審認被告林家齊罪證明確，予以論罪科刑，固非無見。惟
    查被告林家齊確有供出毒品來源因而查獲共同正犯，依前揭
    說明，應合於毒品危害防制條例第17條第1項規定之要件，
    原審漏未適用該項規定，容有未洽。被告林家齊上訴指摘原
    審就此部分未適用上開規定量刑不當，為有理由。原判決關
    於被告林家齊仁部分既有上述可議之處，即屬無可維持，應
    由本院就被告林家齊部分撤銷改判。
  ⒉審酌被告林家齊明知毒品戕害身心，竟將足以危害身心健康
    之第二級毒品大麻走私、運輸進入臺灣地區，且毒品重量非
    微，對社會秩序及國人身心健康之潛在危害至大，幸經即時
    查緝，始未流入市面造成毒品氾濫。兼衡被告林家齊犯後坦
    承全部犯行，犯後態度尚佳，且被告林家齊主動供出事實欄
    一㈠所示之犯行，顯見其確實有悔改之意。復審被告林家齊
    於本案中犯罪之參與程度及分工及其智識程度、家庭經濟狀
    況、犯罪之手段、動機、目的以及運輸毒品之數量等一切情
    狀，分別量處如主文第2項所示之刑，並定應執行刑為有期
    徒刑2年4月。
  ⒊沒收：
　⑴按刑法之沒收，乃獨立於刑罰及保安處分以外之法律效果，
    非屬刑罰之從刑。不論係違禁物、供犯罪所用、犯罪預備之
    物、犯罪所生之物及犯罪所得，均可為沒收之標的。沒收之
    作用，乃存於犯罪事實或不法事實中禁制物之剝奪，不以有
    刑事責任為必要，而以應剝奪之標的（物或不法利益）為對
    象，應剝奪標的之所在，即為沒收之所在。於數人共同犯罪
    時，上開違禁物、供犯罪所用、犯罪預備之物或犯罪所生之
    物，究應如何諭知沒收，已不能依共同正犯責任共同原則，
    附屬於刑罰而為相同之諭知，而應依立法目的、沒收標的之
    性質及其存在狀態，為下列不同之處理：㈠沒收標的為違禁
    物時，因違禁物本身具社會危害性，重在除去。故刑法第38
    條第1 項規定，不問屬於犯罪行為人與否，沒收之。則於數
    人共同犯罪時，除非違禁物已滅失或不存在，均應對各共同
    正犯諭知沒收（最高法院107 年台上字第2697號判決參照）
    。查扣案之第二級毒品大麻共計9 包，經鑑定後確實均呈第
    二級毒品大麻反應（驗餘淨重分別為57.80 公克、129.61公
    克），有前開法務部調查局濫用藥物實驗室鑑定書可參。足
    認上開扣案毒品確均為毒品害防制條例第2 條第2 項第2 款
    所列之第二級毒品，自應依毒品危害防制條例第18條第1 項
    前段規定，宣告沒收銷燬之。又上開毒品外包裝袋部分，因
    其上必含有微量毒品尚難完全析離，是應與毒品視為一體，
    依毒品危害防制條例第18條第1 項前段規定沒收銷燬。至鑑
    驗用罄之毒品既已用罄滅失，自不另為沒收銷燬之諭知。
　⑵被告林家齊於如事實欄一所示之時間、地點，運輸第二級毒
    品大麻2 次，共取得酬金為8,000 元（見原審卷第90頁），
    即為被告林家齊之犯罪所得，而其犯罪所得並未扣案，自應
    依刑法第38條之1第1項前段、第3項之規定宣告沒收，如於
    全部或一部不能沒收或不宜執行沒收時，追徵其價額。
　⑶至員警於在109年11月30日在被告林家齊處另扣案之第二級毒
    品大麻，被告林家齊於原審供稱：該大麻係香港人要給另一
    位買家的樣品等語（見原審卷第89頁），故該大麻與被告林
    家齊如事實欄一所示之2次運輸毒品犯行無涉，亦缺乏其他
    證據證明與被告林家齊本案各次犯行具有直接關聯性，自不
    予宣告沒收。
㈡、被告陶嘉淵所持有之毒品咖啡包、ＦＭ２藥錠之「沒收」部分：
　⒈按毒品危害防制條例第18條第1項後段規定查獲之第三、四級
    毒品，無正當理由而擅自持有者，沒入銷燬之；此應沒入
    銷燬之毒品，專指查獲施用或持有（未成罪）之第三、四級
    毒品而言；倘屬同條例相關法條明文規定處罰之犯罪行為，
    即非該條項應依行政程序沒入銷燬之範圍；再同條例對於查
    獲之製造、運輸、販賣、意圖販賣而持有、以非法方法使人
    施用、引誘他人施用及轉讓、持有一定數量以上第三、四級
    毒品之沒收，並無特別規定，如其行為已構成犯罪，則該毒
    品即屬不受法律保護之違禁物，應回歸刑法之適用（最高法
    院98年度台上字第2889號、99年度台上字第2733號判決意旨
    參照）。查被告陶嘉淵持有第三級毒品純質淨重5公克以上
    之行為，既係毒品危害防制條例明文規定處罰之犯罪行為，
    揆諸前揭說明，即不屬同條例第18條第1項後段應依行政程
    序沒入銷燬之範圍，惟仍為不受法律保護之違禁物，應依刑
    法第38條第1項之規定宣告沒收。原審未查，就扣案之毒品
    咖啡包、ＦＭ２藥錠依毒品危害防制條例第18條第1 項前段規
    定諭知沒收銷燬，即有未當，被告陶嘉淵所提起之上訴雖無
    理由（詳後述），惟此部分之沒收既有違誤，本院仍得單獨
    就此部分予以撤銷改判。
　⒉扣案之毒品咖啡包61包，經鑑定後確實均呈現第三級毒品4-
    甲基甲基卡西酮、甲基-N ,N-二甲基卡西酮陽性反應（驗餘
    淨重共計360.04公克，純質淨重共計7.21公克）；扣案之FM
    2 藥錠共30顆，經鑑定後確實呈現第三級毒品氟硝西泮陽性
    反應（驗餘淨重共5.97公克），有內政部警政署110 年1 月
    27日刑鑑字第1098042722號鑑定書、台灣尖端先進生技醫藥
    股份有限公司毒品原物鑑定實驗室毒品證物鑑定分析報告如
    前。是扣案之毒品咖啡包61包及FM2藥錠30顆均屬違禁物，
    而包裝上開毒品之外包裝與毒品無法完全析離，須整體視同
    毒品，是除鑑驗用罄之部分不予宣告沒收外，均應依刑法第
    38條第1項之規定，宣告沒收。　詉   　　　
四、駁回上訴之理由：　　　　　　　　
㈠、原審認被告陶嘉淵犯行事證明確，審酌被告陶嘉淵知悉大麻
    及毒品咖啡包、FM2 對國民健康危害至深且鉅，又易滋生相
    關犯罪，影響社會治安，若流入市面將戕害國民身心健康，
    嚴重危害社會治安，妨礙禁絕毒品跨區跨國擴散之查緝，所
    為惡性非輕。又酌以被告陶嘉淵犯後坦承全部犯行，態度尚
    佳，本案毒品均僅係被告陶嘉淵自己施用而未流入市面造成
    實害，以及被告陶嘉淵之智識程度、家庭經濟狀況、犯罪之
    手段、動機、目的以及運輸毒品之數量等情狀，分別量處有
    期徒刑2年6月、2年8月、6月，並就得易科罰金部分，諭知
    易科罰金之折算標準。復就沒收部分說明：⑴扣案之第二級
    毒品大麻共9包應依毒品危害防制條例第18條第1 項前段規
    定，在被告陶嘉淵運輸第二級毒品項下宣告沒收銷燬之。上
    開毒品外包裝袋部分，因其上必含有微量毒品尚難完全析離
    ，是應與毒品視為一體，依毒品危害防制條例第18條第1項
    前段規定沒收銷燬。至鑑驗用罄之毒品既已用罄滅失，自不
    另為沒收銷燬之諭知。⑵警方在桃園市○○區○○路0 段000○0號
    被告陶嘉淵處搜索並起出現金32,500元、分裝袋10個、磅秤
    1 臺等物，依卷內證據資料，無積極證據足證前開扣案之現
    金、分裝袋10個、磅秤與本件各該被告之犯行有關聯，難認
    確屬本案犯行所用之物，爰不予宣告沒收。經核原判決關於
    被告陶嘉淵部分，認事用法洵無違誤，量刑亦屬妥適，沒收
    亦無不當。
㈡、被告陶嘉淵上訴請求依法第59條規定酌減其刑，為無理由，
    業如前述，故其此部上訴分應予駁回。　　　　　　
參、被告陶嘉淵經本院合法傳喚，無正當理由不到庭，爰不待其
    陳述逕為判決。
據上論斷，應依刑事訴訟法第371條、第368條、第369條第1項前
段、第364條、第299條第1項前段，判決如主文。
本案經檢察官陳香君提起公訴及移送併案審理，檢察官林安紜到
庭執行職務。
中　　華　　民　　國　　110 　年　　11　　月　　16　　日
     　　　　　　 刑事第十六庭  審判長法　官  葉騰瑞
                                      法　官  古瑞君
                                      法　官  廖紋妤
以上正本證明與原本無異。
持有第三級毒品純質淨重五公克以上部分不得上訴。
其餘部分，如不服本判決，應於收受送達後20日內向本院提出上
訴書狀，其未敘述上訴之理由者並得於提起上訴後20日內向本院
補提理由書（均須按他造當事人之人數附繕本）「切勿逕送上級
法院」。
                                      書記官  江珮菱
中　　華　　民　　國　　110 　年　　11　　月　　17　　日

附錄：本案論罪科刑法條全文
毒品危害防制條例第4條
製造、運輸、販賣第一級毒品者，處死刑或無期徒刑；處無期徒
刑者，得併科新臺幣 3 千萬元以下罰金。
製造、運輸、販賣第二級毒品者，處無期徒刑或 10 年以上有期
徒刑，得併科新臺幣 1 千 5 百萬元以下罰金。
製造、運輸、販賣第三級毒品者，處 7 年以上有期徒刑，得併
科新臺幣 1 千萬元以下罰金。
製造、運輸、販賣第四級毒品者，處 5 年以上 12 年以下有期
徒刑，得併科新臺幣 5 百萬元以下罰金。
製造、運輸、販賣專供製造或施用毒品之器具者，處 1 年以上
7 年以下有期徒刑，得併科新臺幣 1 百 50 萬元以下罰金。
前五項之未遂犯罰之。
毒品危害防制條例第11條
持有第一級毒品者，處三年以下有期徒刑、拘役或新臺幣三十萬
元以下罰金。
持有第二級毒品者，處二年以下有期徒刑、拘役或新臺幣二十萬
元以下罰金。
持有第一級毒品純質淨重十公克以上者，處一年以上七年以下有
期徒刑，得併科新臺幣一百萬元以下罰金。
持有第二級毒品純質淨重二十公克以上者，處六月以上五年以下
有期徒刑，得併科新臺幣七十萬元以下罰金。
持有第三級毒品純質淨重五公克以上者，處二年以下有期徒刑，
得併科新臺幣二十萬元以下罰金。
持有第四級毒品純質淨重五公克以上者，處一年以下有期徒刑，
得併科新臺幣十萬元以下罰金。
持有專供製造或施用第一級、第二級毒品之器具者，處一年以下
有期徒刑、拘役或新臺幣十萬元以下罰金。
懲治走私條例第2條
私運管制物品進口、出口者，處 7 年以下有期徒刑，得併科新
臺幣 3 百萬元以下罰金。
前項之未遂犯罰之。
第 1 項之管制物品，由行政院依下列各款規定公告其管制品項
及管制方式：
一、為防止犯罪必要，禁止易供或常供犯罪使用之特定器物進口
    、出口。
二、為維護金融秩序或交易安全必要，禁止偽造、變造之各種貨
    幣及有價證券進口、出口。
三、為維護國民健康必要，禁止、限制特定物品或來自特定地區
    之物品進口。
四、為維護國內農業產業發展必要，禁止、限制來自特定地區或
    一定數額以上之動植物及其產製品進口。
五、為遵守條約協定、履行國際義務必要，禁止、限制一定物品
    之進口、出口。